臺灣臺南地方法院交通事件裁定　　　　100年度交聲字第511號
原處分機關　交通部公路總局嘉義區監理所臺南監理站
異　議　人
即受處分人　莊麗玉
上列受處分人因違反道路交通管理處罰條例案件，對於交通部公
路總局嘉義區監理所臺南監理站民國100年6月29日所為之裁決處
分（處分案號：嘉監南字第裁74-ST0000000號）聲明異議，本院
裁定如下：
    主    文
原處分撤銷。
莊麗玉不罰。
    理    由
一、原處分意旨略以：異議人莊麗玉於民國100年6月7日18時45
    分許，駕駛登記為林賢德所有之車牌號碼UQA-602號之輕型
    機車（下稱系爭機車），行經臺南市○區○○路及勝利路路
    口處有紅燈左轉之闖紅燈違規行為，經臺南市政府警察局第
    五分局（以下稱舉發機關）員警以「行經有燈光號誌管制之
    交岔路口闖紅燈」為由予以舉發。嗣原處分機關即交通部公
    路總局嘉義區監理所臺南監理站以異議人違規事實明確，依
    道路交通管理處罰條例第53條第1項、第63條第1項第3款及
    違反道路交通管理事件統一裁罰基準表之規定，裁處異議人
    罰鍰新臺幣（下同）1,800元並加記違規點數3點等語。
二、異議意旨略以：異議人行經上開路口時，適逢號誌變換時刻
    ，從綠燈變換至紅燈有間隔4秒，異議人見到號誌要變換了
    ，因不敢緊急煞車，所以在斑馬線前停車，此時應該才剛轉
    換成紅燈，本件應該不是闖紅燈。且員警值勤的位置距離我
    停車位置有15公尺，站立位置隔了一個路口，不知員警是否
    因為有汽車在黃燈轉換時來不及煞車而繼續通過路口而擋住
    視線，誤判異議人闖紅燈。本件員警說其有錄影，希望員警
    能提出錄影畫面為證，爰聲明異議，請求撤銷原處分等語。
三、按車輛面對圓形紅燈表示禁止通行，不得超越停止線或進入
    路口，道路交通標誌標線號誌設置規則第206條第5款第1目
    定有明文；故凡車輛於紅燈亮起之後超越停止線，且進入路
    口之後即應依「闖紅燈」處罰。次按汽車駕駛人，行經有燈
    光號誌管制之交岔路口闖紅燈者，處1,800元以上5,400元以
    下罰鍰；汽車駕駛人有第53條情形者，除依原條款處罰鍰外
    ，各記違規點數3點，道路交通管理處罰條例第53條第1項及
    第63條第1項第3款分別定有明文。
四、另按交通警員掣單舉發違反道路交通管理處罰條例所列之違
    規事實，本質上為行政處分，係公務員基於職務上權力，依
    法就特定之具體事件所為具公法上效果之單方行政行為，基
    於公務員為公法上行為具有公信力之原則，該行政處分當可
    被推定為真正，其據以依法處分之事實認定亦為正確無誤，
    本此公信原則，乃立法者賦予行政機關制定違反道路交通事
    件統一裁罰標準及處理細則，使執勤警員得當機處分（如該
    細則第23條之規定）以維護交通秩序、安全之行政目的。反
    之，若謂公務員一切行政行為均需預留證據以證其實，則國
    家行政勢必窒礙難行，據此，刑事訴訟法就犯罪證據有關之
    規定中，與屬行政秩序罰之交通違規裁罰本旨不合之部分，
    自不在準用之列。故舉發機關員警本其維護交通秩序、安全
    職責所為之舉發，自應受到合法、正確之推定。惟按「犯罪
    事實應依證據認定之，無證據不得認定犯罪事實」；又「不
    能證明被告犯罪或其行為不罰者，應諭知無罪之判決」，有
    刑事訴訟法第154條第2項、第301條第1項明文。準此，認定
    不利於被告之事實，須依積極證據，苟積極證據不足為不利
    於被告事實之認定時，即應為有利於被告之認定，更不必有
    何有利之證據；且事實之認定，應憑證據，如未能發現相當
    證據，或證據不足以證明，自不能以推測或擬制之方法，以
    為裁判基礎；而認定犯罪事實所憑證據，雖不以直接證據為
    限，間接證據亦包括在內；然而無論直接或間接證據，其為
    訴訟上之證明，須於通常一般之人均不致有所懷疑，而得確
    信其為真實之程度者，始得據為有罪之認定，若其關於被告
    是否犯罪之證明未能達此程度，而有合理性懷疑之存在時，
    事實審法院復已就其心證上理由予以闡述，敘明其如何無從
    為有罪之確信，因而為無罪之判決，尚不得任意指為違法，
    最高法院分別著有30年上字第816號、40年臺上字第86號、
    76年臺上字第4986號等判例可資參照。而依道路交通管理處
    罰條例第89條規定，法院受理有關交通事件，準用刑事訴訟
    法之規定，前開規定及判例意旨自得適用於本件聲明異議案
    件。基上說明，由於道路交通管理處罰違規事件之屬性使然
    ，本院無法要求舉發機關於一切舉發違規案件均負有提出科
    學採證證據之義務，因而僅得信賴舉發機關員警本其維護交
    通秩序、安全職責所為之舉發，使其受到合法、正確之推定
    ；然並非舉發機關所為之一切舉發均得受此推定，倘舉發機
    關對違規事實之陳述不明或顯與事理有違，即應認舉證程度
    不足，而不得逕以裁罰之。
五、經查：
  (一)舉發機關以上揭事由舉發異議人，原處分機關據此裁處異議
    人1,800元罰鍰，並加記違規點數3點之事實，有原處分機關
    100年6月29日嘉監南字第裁74-ST0000000號裁決書及舉發機
    關100年6月7日南市警交大字第ST0000000號舉發通知單等件
    在卷可考。
  (二)而就異議人駕駛之系爭機車究係於號誌為綠燈時或轉換為紅
    燈後始穿越停止線進入該路口一節，經證人即本件舉發警員
    吳明樹於100年8月2日到庭證稱：本件是我舉發的，當時是
    執行取締交通違規的勤務，我們係站在勝利路就如同之前檢
    送鈞院（本院卷第16頁）上方照片所標示的員警攔查位置處
    ，該位置可以清楚的看見開元路的停止線及斑馬線與機車待
    轉區。當時我、所長及派出所的另一個同事在現場，在取締
    開元路紅燈違規左轉勝利路，我們等到勝利路綠燈時，我就
    看到異議人從開元路停止線附近騎過來，只是異議人穿越開
    元路的時候我沒看到，我只有看到他在停止線前方的斑馬線
    附近騎（並在本院卷第16頁之照片標示看到異議人的位置）
    。我看到異議人前時，派出所前方待轉區的機車都因為勝利
    路變綠燈而騎到勝利路上，我才注意到異議人在開元路斑馬
    線那邊騎，所以勝利路的綠燈應該至少轉換有6、7秒左右了
    ，我就跟她攔查並依法舉發。舉發當時是下午6點多，那時
    快天黑了，天色有點昏暗，但是在我們站立的位置都可以清
    楚辨識號誌情況，只是當時是下班時間，車輛很多，我們也
    沒注意到勝利路變成綠燈之前，也就是開元路變成紅燈前，
    有無看到有機車或是異議人之機車停在開元路斑馬線前。我
    們攔停異議人時，異議人當時也不確定是否有違規闖紅燈，
    他只想要調閱錄影內容，只是當天我們不知道機器已經沒電
    了，異議人申訴時，我們檢視錄影內容，才知道只錄到異議
    人違規前20分鐘之前的畫面，也就是說機器沒電之後，過了
    20分鐘才看到異議人違規，所以我們檢附的光碟沒有拍到異
    議人闖紅燈的畫面等語綦詳（本院卷第22頁背面至第23頁背
    面），又本院當庭向證人吳明樹確認其有無看見異議人穿越
    開元路路口之停止線情形時，證人吳明樹證稱其沒有看到異
    議人穿越開元路之停止線等語明確在卷（本院卷第22頁背面
    ），衡酌證人吳明樹上開證述內容，實無法證明異議人係於
    開元路顯示紅燈之後，方從開元路闖越停止線並左轉進入勝
    利路，且證人吳明樹對於異議人紅燈前是否就已經在路口處
    等待待轉勝利路乙節，已無印象，是單就證人之證述，無法
    證明異議人確有本件違規之事實。又舉發機關100年7月14日
    南市警五交字第1000013201號函及檢附之採證光碟、舉發過
    程答辯書、繪製現場圖及現場照片2幀之資料，均不足以認
    定異議人有闖紅燈之違規行為。基此，舉發機關指摘異議人
    有闖紅燈之違規行為，顯有舉證不足之情形。
  (三)綜上所述，本件事證不足資證明異議人有於前開時、地闖越
    紅燈之違規行為，揆諸前揭說明，自不得逕為異議人不利之
    認定，原處分機關予以裁罰，於法即有未合，應由本院裁定
    將原處分撤銷，並另為異議人不罰之諭知，以資適法。
六、據上論斷，應依道路交通管理處罰條例第87條第2項、道路
    交通事件處理辦法第19條前段，裁定如主文。
中    華    民    國   100    年    12    月    13    日
                      交通法庭   法  官  黃聖涵
以上正本證明與原本無異。
如不服本裁定，應於送達後5日內向本院提出抗告狀（應附繕本
）。
                                 書記官  吳揆滿
中    華    民    國   100    年    12    月    13    日